【裁判字號】    96,易,3923
【裁判日期】    970229
【裁判案由】    詐欺
【裁判全文】
臺灣板橋地方法院刑事判決              96年度易字第3923號
公  訴  人  台灣板橋地方法院檢察署檢察官
被      告  甲○○
上列被告因詐欺案件，經檢察官聲請以簡易判決處刑（九十六年
度偵字第一五三一七號），本院認不得以簡易判決處刑，改依通
常程序審理，判決如下：
    主      文
甲○○無罪。
    理      由
一、公訴意旨略以：被告甲○○前因毒品案件，經本院於民國九
    十四年五月三十一日以九十四年度訴字第五五二號判處有期
    徒刑一年二月確定，於九十五年八月一日執行完畢。猶不知
    悔改，明知當今不法份子為掩飾其不法犯行，避免執法人員
    循線追緝，經常以低利或編造各種理由為誘餌，誘使民眾提
    供金融機構帳戶、存摺、提款卡、密碼等個人金融資料，渠
    等再利用取得之帳戶等個人金融資料供作對外詐騙或其他各
    種不法用途使用，應可預見將金融機構帳戶存摺、提款卡、
    密碼等個人金融資料提供予不詳之人使用，可能幫助不法集
    團遂行詐欺取財之犯罪目的，仍基於縱有人以其金融帳戶實
    施詐欺犯罪亦不違背其本意之幫助犯意，於九十六年五月十
    日某時許，前往台北縣三重市○○路○段九十九號之中國國
    際商業銀行三重分行（現更名為兆豐銀行，以下稱：中國國
    際商銀），開立帳號「000-00000000000 」號帳戶；復於同
    日某時許，前往台北縣三重市○○路○段一九二號之萬泰商
    業銀行三重分行（以下稱：萬泰銀行），開立帳號「000-00
    000000000 」號帳戶，即於翌（十一）日前某時許，在不詳
    地點，將其開立之前述帳戶存摺、提款卡及密碼，提供予真
    實姓名不詳之成年人所屬詐欺集團使用。該詐欺集團成員中
    姓名、年籍不詳之成年人，旋意圖為自己不法之所有，基於
    詐欺之犯意，於九十六年五月十一日晚間某時許及同日晚間
    九時許，以某不詳之行動電話號碼及0000000000
    號行動電話號碼，分別撥打電話予乙○○及丙○○，佯稱「
    因網路購物作業疏失」，需變更操作云云，致乙○○陷於錯
    誤，於同日晚間九時四十六分許，匯款新台幣（下同）一萬
    五千零一元至被告上揭萬泰銀行帳戶內；丙○○則亦陷於錯
    誤，於同日晚間十時二分許，匯款二萬九千九百八十九元至
    被告前揭中國國際商銀帳戶，旋遭該詐騙集團成員提領一空
    。因認被告涉犯刑法第三十條第一項、第三百三十九條第一
    項之幫助詐欺取財罪嫌云云。
二、按犯罪事實應依證據認定之，無證據不得認定犯罪事實；又
    不能證明被告犯罪者，應諭知無罪之判決，刑事訴訟法第一
    百五十四條第二項、第三百零一條第一項分別定有明文。次
    按刑事訴訟法第一百六十一條已於九十一年二月八日修正公
    布，其第一項規定：檢察官就被告犯罪事實，應負舉證責任
    ，並指出證明之方法。因此，檢察官對於起訴之犯罪事實，
    應負提出證據及說服之實質舉證責任。倘其所提出之證據，
    不足為被告有罪之積極證明，或其指出證明之方法，無從說
    服法院以形成被告有罪之心證，基於無罪推定之原則，自應
    為被告無罪判決之諭知（最高法院九十二年台上字第一二八
    號判例意旨參照）。
三、本件公訴人認被告涉犯上開等罪嫌，無非係以此部分事實，
    業據被告於警詢及偵查時供述在卷，並經證人乙○○、丙○○、李恭復等人於警詢證述明確，復有匯款單、系爭帳戶開
    戶資料、交易明細表等件為其論據。
四、訊據被告堅決否認有何犯行，辯稱：伊沒有申辦系爭中國國
    際商銀、萬泰銀行帳戶、沒有交付他人使用，伊身分證件遺
    失等語。是本案之爭執要點即為：被告究竟有無提供系爭帳
    戶予詐騙集團使用？本院自應就此加以審酌。
五、本院查：
（一）查詐騙集團成員以「網路交易作業疏失」為由，向證人乙○○、丙○○行使詐術，使其等陷於錯誤，因而分別匯款
      一萬五千零一元、二萬九千九百八十九元至系爭萬泰銀行
      、中國國際商銀帳戶內，旋遭該詐騙集團成員提領一空等
      事實，業經證人乙○○、丙○○於警詢時證述明確，並有
      匯款單、交易明細等件附卷可查，是系爭帳戶已成為詐騙
      集團詐欺取財之工具，固堪認定。
（二）惟被告確曾於九十六年五月十七日前往三重市戶政事務所
      辦理身分證領補換等情，有法務部戶役政查詢資料、三重
      市戶政事務所函覆資料等件在卷可稽（見偵卷第三六、四
      八、四九頁），是被告辯稱其身分證件與皮包於九十六年
      四、五月間遺失等語，尚非無據。
（三）又系爭中國國際商銀、萬泰銀行帳戶，並非被告申辦，而
      係由某真實年籍、姓名不詳、綽號「阿偉」之成年男子，
      將被告之身分證、健保卡、印章等交予顏面傷殘之證人丁○○，以一千元之代價僱請丁○○冒用被告名義，前往該
      二銀行申辦存款帳戶，再將領得之系爭二帳戶存摺、提款
      卡、密碼等物交付「阿偉」等情，業據證人丁○○於本院
      審理時到庭結證明確，復有中國國際商銀、萬泰銀行開戶
      資料、錄影光碟翻拍照片（見偵卷第五０至五九頁、本院
      卷第一八至二三頁）等件附卷可證；審酌證人丁○○與被
      告素不相識、並無恩怨，且其於本院審理時初先否認冒用
      被告名義申辦系爭帳戶，經本院質以錄影光碟翻拍照片後
      始坦白承認，顯見其並非甘冒偽證罪責迴護被告，其證詞
      應屬真實可信。是被告確未提供系爭中國國際商銀、萬泰
      銀行帳戶予詐騙集團成員使用等情，應堪認定。
六、綜上所述，檢察官所舉之證據，不足證明被告確有幫助詐欺
    犯行，被告辯稱：伊沒有申辦系爭帳戶、沒有交付他人使用
    等語，尚非無據，應堪採信。此外，復查無其他積極證據足
    證被告確有如公訴意旨所述之犯行，揆諸首揭說明，自應諭
    知被告無罪之判決。
七、本件檢察官聲請簡易判決處刑，經本院認應為無罪判決，爰
    依刑事訴訟法第四百五十二條、第四百五十一條之一第四項
    第三款規定，改用通常程序審理，附此敘明。
八、另證人丁○○可能涉犯刑法第二百十六條、二百十條之行使
    偽造私文書罪、刑法第三十條第一項、第三百三十九條第一
    項之幫助詐欺取財等罪嫌，應由檢察官另行偵辦，亦此敘明
    。
據上論斷，應依刑事訴訟法第四百五十二條、第三百零一條第一
項，判決如主文。
中    華    民    國    97    年    2     月    29    日
            刑事第六庭  審判長法  官  高文淵
                              法  官  饒金鳳
                              法  官  林鈺琅
以上正本證明與原本無異。
如不服本判決應於送達後10日內向本院提出上訴狀。
                              書記官  林蔚然
中    華    民    國    97    年    2     月    29    日


司法院資訊處製作；財團法人民間司法改革基金會備份。
